【裁判字號】    97,訴,2334
【裁判日期】    980305
【裁判案由】    分割共有物
【裁判全文】
臺灣臺中地方法院民事判決              97年度訴字第2334號
原      告  甲○○
被      告  乙○○
            丙○○
兼上2人共同
訴訟代理人  丁○○
上列當事人間請求分割共有物事件，本院於民國98年2 月19日言
詞辯論終結，判決如下：
    主      文
兩造共有坐落台中市○區○○段634-1 地號（地目雜，面積220.
24平方公尺）土地應予分割為：如附圖所示Ａ部分（面積109.90
平方公尺）分歸原告所有；Ｂ部分（面積110.34平方公尺）分歸
被告丁○○、乙○○、丙○○按應有部分各三分之一保持共有。
原告應給付被告丁○○、乙○○、丙○○補償金新臺幣捌萬玖仟
柒佰貳拾貳元。
訴訟費用由被告丁○○、乙○○、丙○○各負擔10000 分之1722
，餘由原告負擔。
    事實及理由
一、原告主張：如主文所示土地為兩造共有，應有部分被告丁○○、乙○○、丙○○各10000分之1722，原告10000分之4834
    ，兩造無法達成協議分割，亦無不能分割情事，復未訂立不
    分割契約，原告自得請求分割，系爭土地上分別有門牌號碼
    臺中市○區○○路340 號、338 號房屋，各為原告所有及被
    告丁○○、乙○○、丙○○三人共有，因考量地上建物位置
    ，主張依主文所示分割方案分歸兩造各自取得或保持共有，
    分得面積如有增減，則給付補償金，為此求予分割共有物等
    語。並聲明：如主文所示。
二、被告陳述略稱：同意原告所提分割方案，被告就分得部分願
    保持共有等語。
三、按共有物如無因物之使用目的不能分割或契約訂有不分割之
    期限者，各共有人，得隨時請求分割共有物；共有物之分割
    方法，不能協議決定者，法院得因任何共有人之請求，斟酌
    共有物性質、共有人意願及整體經濟效用，依民法第823 條
    、第824 條規定，命以原物分配於各共有人或變賣共有物以
    價金分配於各共有人之方式分配，倘不能按應有部分受分配
    時，非不得以金錢補償之。系爭土地為兩造共有，兩造間無
    不分割約定，亦無因物之使用目的不能分割情形，且無法協
    議分割等情，業據兩造所不爭執，原告請求裁判分割，即無
    不合。爰審酌系爭土地上台中市○區○○段508 建號，門牌
    號碼臺中市○區○○路340 號房屋（坐落合併前同段634-7
    地號土地）為原告所有，同段509 建號，門牌號碼同路338
    號房屋（坐落合併前同段634-1 地號土地）為被告三人共有
    ，有卷附合併前地籍圖謄本、建物登記謄本、台中市中山地
    政事務所更正前後建物測量成果圖可憑，原告提出之如主文
    所示分割方案，合於全體共有人意願，並與兩造所有房屋位
    置相符，有利土地、房屋整體利用，可促進社會經濟效能，
    被告復陳明願就分割取得部分保持共有，自可採用。惟兩造
    分得面積較應有部分各自增減3.44平方公尺，參酌兩造意願
    ，認以公告現值每平方公尺26,082元，合計89,722 元 （3.
    44平方公尺×26,082元＝89,722元，小數點以下四捨五入）
    互予補償為公允。
四、末按分割共有物之訴，本質上屬無訟爭性之非訟事件，兩造
    本可互換地位。原告起訴雖於法有據，但被告之應訴實因訴
    訟性質所不得不然，訴訟費用應由兩造依應有部分比例分擔
    為公允，爰諭知如主文第三項所示。
五、本件事證已臻明確，兩造其餘攻擊防禦及證據調查，均與本
    案之判斷不生影響，自勿庸一一審酌論列，併此敘明。
六、訴訟費用負擔之依據：民事訴訟法第80條之1。
中    華    民    國    98    年     3     月    5    日
                  民事第三庭    法  官  林慧貞
以上正本係照原本作成。
如對本判決上訴，須於判決送達後20日內向本院提出上訴狀（須
附繕本）。
中    華    民    國    98    年     3     月    5    日
                                書記官


司法院資訊處製作；財團法人民間司法改革基金會備份。
